【裁判字號】    90,交易,175
【裁判日期】    900831
【裁判案由】    過失致死
【裁判全文】
臺灣嘉義地方法院刑事判決                          九十年度交易字第一七五號
    公  訴  人  臺灣嘉義地方法院檢察署檢察官
    被      告  乙○○
右列被告過失致死案件，經檢察官提起公訴（九十年度偵字第三一八四號），本院判
決如左：
    主  文
乙○○過失致人於死，處有期徒刑柒月，緩刑肆年。
    事  實
一、乙○○於民國九十年一月十四日上午十一時許，騎乘車號ＬＲＲ－五四二號機車
    ，沿嘉義縣朴子市往德興里由南向北方向行駛，途經嘉義縣朴子市○○○○○段
    堤防旁道路上，原應注意車前狀況，並隨時採取必要之安全措施，而依當時天候
    晴、光線為日間自然光線、路面乾燥無缺陷、無障礙物、視距良好等情形，又無
    不能注意之情事，竟疏未注意，貿然前行，致煞避不及，而自後撞及同向在前由
    侯榮所騎乘之腳踏車，致侯榮人車倒地，受有頭部外傷合併蜘蛛膜下出血、腦出
    血之傷害，經送醫急救，仍因腦挫傷後期影響，於同年三月三日二十三時二分不
    治死亡。乙○○於肇事後，犯罪未被發覺前，向前往處理車禍有犯罪偵查權之警
    員陳峰文自首犯罪，接受裁判。
二、案經臺灣嘉義地方法院檢察署檢察官據報相驗後自動檢舉偵查起訴。
    理  由
一、訊據被告乙○○對於右揭時地撞及被害人侯榮等情不諱，然辯以：伊當時與被害
    人侯榮並行，因被害人行徑不穩，突然撞倒伊云云。然查：
（一）被告乙○○於右揭時地騎乘上開機車，自後碰撞被害人所騎乘之腳踏車之事實
      ，業據被告於警訊、偵查中直承無訛，並有道路交通事故調查報告表、現場圖
      各一紙存卷可考。而被害人確因本件車禍致頭部外傷合併蜘蛛膜下出血、腦出
      血，並因腦挫傷後期影響不治死亡，此有華濟醫院於九十年二月十六日、九十
      年三月五日出具之乙種診斷證明書各一紙在卷可稽，亦經臺灣嘉義方法院檢察
      署檢察官督同法醫相驗屬實，製有相驗屍體證明書、驗斷書、勘驗筆錄，相驗
      照片及相驗結果報告附於該署九十年度相字第一六五號卷內足參。
（二）按汽車行駛時，駕駛人應注意車前狀況，隨時採取必要之安全措施，道路交通
      安全規則第九十四條第三項定有明文，被告乙○○騎乘機車行駛於道路上，自
      應注意上述規定，而依卷附之道路交通事故調查報告表所示，當時天候晴、光
      線為日間自然光線、路面乾燥無缺陷、無障礙物、視距良好等情形，並無不能
      注意之情事，被告竟疏未注意車前狀況，貿然前行，因而肇事，被告自難辭其
      過失責任，經送臺灣省嘉雲區車輛行車事故鑑定委員會鑑定、臺灣省車輛行車
      事故覆議鑑定委員會覆議之結果，均為相同之認定，有鑑定意見書、臺灣省車
      輛行車事故覆議鑑定委員會函各一紙在卷足憑。而被害人確因本件車禍死亡，
      被告之過失行為與被害人之死亡間，自具相當之因果關係。
（三）被告乙○○雖於本院審理時，辯稱：伊與被害人並行，因被害人行徑不穩，而
      撞倒伊云云置辯，惟質之被告於警訊時所自承其所騎乘之機車受撞擊位置（車
      頭擋風玻璃），及被害人之子甲○○所述被害人所騎乘之腳踏車受撞擊位置（
      後輪檔泥版、右後停車架），兩車受撞擊位置互核相符，被告於本案肇事時係
      自後撞擊被害人，而非與被害人並行，自可認定。又被告於警訊、偵審中，供
      均稱當時伊看到被害人時，被害人係在伊前方三公尺處，與伊同向，而伊當時
      時速僅二十餘公里，因被害人突然偏向，伊煞避不及，因而撞到被害人等語（
      見卷附九十年度相字第一六五號偵查卷第四頁反面、第十三頁反面），與前述
      兩車撞擊位置相符，並與前開鑑定意見、覆議結果所為：被告由後撞及同向行
      駛之被害人而肇事之認定相符，應堪信實。再參以被害人年已九十有餘，騎乘
      腳踏車，速度應甚為緩慢，而依被告於警訊時所述，被告看見被害人時，兩車
      廂距有三公尺，而被告時速僅二十餘公里，則倘被告被告注意車前狀況及保持
      安全距離，自有充分時間採取必要之安全措施，不至肇事，是被告辯稱係當時
      伊與被害人並行，係被害人偏向撞倒伊等語，誠屬臨訟卸責之詞，自不足採。
      本件事證明確，被告犯行洵堪認定，自應依法論科。
二、核被告乙○○所為，係犯刑法第二百七十六條第一項之過失致死罪。被告於犯罪
    未發覺前，向前往處理車禍有犯罪偵查權之警員自首犯罪，接受裁判，是其有接
    受裁判之意思甚明，符合自首之規定，應依刑法第六十二條前段規定減輕其刑。
    爰審酌被告疏未恪遵道路交通安全規則，致生被害人死亡之結果，犯後猶飾詞矯
    飾，惟於肇事後並未逃逸，自首而接受裁判等一切情狀，量處如主文所示之刑，
    以示懲儆。第查，被告前未曾受有期徒刑以上刑之宣告，有卷附臺灣高等法院被
    告全國前案記錄表可按，且已與被害人家屬達成民事上和解，有和解書在卷足據
    ，經此偵審教訓，當知所警惕，信無再犯之虞，本院認所宣告之刑以暫不執行為
    適當，爰併諭知緩刑肆年，用啟自新。
據上論斷，應依刑事訴訟法第二百九十九條第一項前段，刑法第二百七十六條第一項
、第六十二條前段、第七十四條第一款，罰金罰鍰提高標準條例第一條前段，判決如
主文。
本案經檢察官陳連發到庭執行職務
中      華      民      國    九十      年      八      月    三十一    日
                            臺灣嘉義地方法院刑事第一庭
                                  審判長法  官  陳  珍  如
                                        法  官  黃  國  益
                                        法  官  鄧  晴  馨
右正本證明與原本無異。
如不服本判決，應於判決送達後十日內向本院提出上訴狀( 應附繕本 )。
中      華      民      國    九十      年      九      月    三        日
                                        書記官  李  彩  娥
附錄本案論罪科刑法條全文：
刑法第二百七十六條
因過失致人於死者，處二年以下有期徒刑、拘役或二千元以下罰金。
從事業務之人，因業務上之過失犯前項之罪者，處五年以下有期徒刑或拘
役，得併科三千元以下罰金。


司法院資訊處製作；財團法人民間司法改革基金會備份。
